臺灣彰化地方法院員林簡易庭民事判決
111年度員簡字第63號
原      告  曾治為  


訴訟代理人  曾慶佳  
被      告  江寶香  

            沈彩湘即沈鈺紳


上列當事人間請求給付票款等事件，本院於民國111年5月31日言
詞辯論終結，判決如下：
    主      文
被告江寶香應給付原告新臺幣（下同）500,000元，及自民國111
年4月29日起至清償日止，按週年利率5％計算之利息。
原告其餘之訴及假執行之聲請均駁回。
訴訟費用由被告江寶香負擔。
本判決得假執行；但被告江寶香如以500,000元為原告供擔保，
得免為假執行。
    事實及理由
壹、程序部分：   
    按訴狀送達後，原告不得將原訴變更或追加他訴，但擴張或
    減縮應受判決事項之聲明者，不在此限，民事訴訟法第255
    條第1項第3款定有明文。上開規定於簡易訴訟程序亦適用之
    ，此參同法第436條第2項規定自明。經查，原告訴之聲明第
    1項原請求被告江寶香應給付原告新臺幣（下同）500,000元
    ，及自民國110年9月23日起至110年12月31日止，按週年利
    率5％計算之利息，暨自111年1月1日起至清償日止，按日以
    千分之1計算之違約金；嗣於111年5月3日具狀更正該項聲明
    為被告江寶香應給付原告500,000元，及自110年9月23日起
    至清償日止，按週年利率5％計算之利息；復於111年5月31日
    本院審理時，當庭更正該項聲明為被告江寶香應給付原告50
    0,000元，及自起訴狀繕本送達翌日起至清償日止，按週年
    利率5％計算之利息，核屬擴張減縮應受判決事項之聲明，與
    前揭規定相符，應予准許。
貳、實體部分：　　
一、原告主張：被告江寶香先後於109年11月18日、同年11月26日向原告借款200,000元、300,000元，借款時被告江寶香分別背書轉讓發票人為被告沈彩湘之附表所示2張支票（下稱系爭支票）予原告，被告江寶香原承諾於110年2月28日清償200,000元、同年4月30日清償300,000元；嗣期限屆至時被告江寶香無法清償，商請原告同意延緩清償，並將系爭支票之發票日分別更改如附表所示；待清償期再次屆至，被告江寶香又商請原告同意延緩清償，並簽立緩期清償協議書2紙；詎延緩清償期限屆至，被告江寶香仍無力清償，原告遂於110年9月23日提示系爭支票，然均遭退票而未獲付款。爰提起本件訴訟，依消費借貸之法律關係向被告江寶香請求返還借款，及依票據之法律關係向被告沈彩湘請求給付票款等語。並聲明：㈠被告江寶香應給付原告500,000元，及自起訴狀繕本送達翌日起至清償日止，按週年利率5％計算之利息；㈡被告沈彩湘應給付原告500,000元，及自110年9月23日起至清償日止，按週年利率6％計算之利息；㈢前二項債務，如經其中任一被告清償，他被告於已清償範圍內，免除清償責任；㈣願供擔保，請准宣告假執行。
二、被告部分：
（一）被告江寶香：我同意原告的請求，這筆債務確實是我欠原
      告的，與被告沈彩湘無關，系爭支票發票人欄上的「沈鈺
      紳」印章都是我蓋的，文字部分也都是我寫的，被告沈彩
      湘完全不知情。
（二）被告沈彩湘：我不認識原告，系爭支票並非我簽發的，我
      也從未將支票借給被告江寶香使用，我對原告與被告江寶
      香的債權債務關係完全不知情，並聲明：㈠原告之訴駁回
      ；㈡如受不利判決，願供擔保請准宣告免為假執行。
三、得心證之理由：
（一）被告江寶香部分：　　
　　　按當事人於言詞辯論時為訴訟標的之認諾者，應本於其認
      諾為該當事人敗訴之判決，民事訴訟法第384條定有明文
      。查被告江寶香於111年5月31日言詞辯論期日對原告之主
      張為認諾，依前揭規定，應為被告江寶香敗訴之判決。從
      而，原告依消費借貸之法律關係，請求被告江寶香給付50
      0,000元，及自起訴狀繕本送達翌日即111年4月29日起至
      清償日止，按週年利率5%計算之利息，為有理由，應予准
      許。
（二）被告沈彩湘部分：
　　　⒈按在票據上簽名者，依票上所載文義負責；票據上之簽名，得以蓋章代之，票據法第5條第1項、第6條分別定有明文。又票據債務人應依票據文義負責者，以該債務人在票據上簽名或蓋章為前提（最高法院65年度台上字第2030號判決參照）。次按票據為無因證券，係謂票據所表彰之權利，與其基礎之原因關係各自獨立，票據權利之行使不以其原因關係存在為前提，至該票據本身是否真實，如當事人發生爭執時，仍應由票據權利人負證明之責（最高法院84年度台上字第1633號判決參照）。被告沈彩湘既否認系爭支票發票人欄上之「沈鈺紳」印章係其蓋印，依前揭說明，自應由原告就系爭支票為真正之事實，負舉證之責任。 
      ⒉查本件原告主張被告江寶香向其借款，並背書轉讓被告沈彩湘簽發之系爭支票等情，固提出系爭支票及退票理由單為證（院卷第15至17頁），然觀原告提出之系爭支票及退票理由單，系爭支票發票人欄上雖均蓋有「沈鈺紳」之印章，惟此2張支票皆因「存款不足及發票人簽章不符」遭退票，而系爭支票上之「沈鈺紳」印章，確與被告沈彩湘在萬泰商業銀行所留存之系爭支票存款帳戶印鑑章不符，此有凱基商業銀行股份有限公司111年4月7日凱銀集作字第11101700010號函及函附之印鑑卡資料（院卷第37、41至42頁）附卷可稽，況被告江寶香於本院審理中供稱，系爭支票上之文字及「沈鈺紳」印章，均為其填寫、蓋印，被告沈彩湘完全不知情，則依前揭說明，被告沈彩湘自無須擔負系爭支票之發票人責任。是原告既未提出其他證據證明系爭支票為被告沈彩湘簽發，則原告請求被告沈彩湘給付系爭支票之票款及其利息，即非有據，不應准許。
四、綜上所述，原告依消費借貸之法律關係，請求被告江寶香給
    付500,000元，及自111年4月29日起至清償日止，按週年利
    率5％計算之利息，為有理由，應予准許；原告另依票據之法
    律關係，請求被告沈彩湘給付500,000元，及自110年9月23
    日起至清償日止，按週年利率6％計算之利息，為無理由，應
    予駁回。原告之訴駁回部分，其假執行之聲請，亦失所附麗
    ，應併予駁回。
五、本判決原告勝訴部分係依民事訴訟法第427條訴訟適用簡易
    程序，本於認諾所為被告江寶香敗訴之判決，依同法第389
    條第1項第1款規定，應依職權宣告假執行（原告雖聲明願供
    擔保請准宣告假執行，但此僅在促請注意，本院毋庸為准駁
    之諭知），並依同法第392條第2項規定，依職權宣告被告江
    寶香如供擔保，得免為假執行。
六、訴訟費用負擔之依據：民事訴訟法第79條。 
中　　華　　民　　國　　111 　年　　6 　　月　　14　　日
        　　　　　員林簡易庭  法  官  黃士瑋
以上正本係照原本作成。
如不服本判決，須於判決送達後20日內，向本院提出上訴狀。（
須按他造當事人之人數附繕本）。如委任律師提起上訴者，應一
併繳納上訴審裁判費。
中　　華　　民　　國　　111 　年　　6 　　月　　14　　日
                              書記官  張莉秋  

附表：
編號 支票號碼 金額 更改後發票日 發票人 背書人 1 AO0000000 200,000元 110年5月28日 沈彩湘 江寶香 2 AO0000000 300,000元 110年7月30日 沈彩湘 江寶香